【裁判字號】    97,上訴,310
【裁判日期】    970624
【裁判案由】    違反貪污治罪條例
【裁判全文】
臺灣高等法院臺南分院刑事判決         97年度上訴字第310號
上  訴  人  臺灣嘉義地方法院檢察署檢察官
被      告  丙○○
            陳振榮  律師
選任辯護人  蔡碧仲  律師
            張宗存  律師
被      告  甲○○
選任辯護人  陳忠鎣  律師
上列上訴人因被告等違反貪污治罪條例案件，不服臺灣嘉義地方
法院95年度訴字第552號中華民國97年1月31日第一審判決（起訴
案號：臺灣嘉義地方法院檢察署94年度偵瀆字第9、13號），提
起上訴，本院判決如下：
    主  文
原判決關於被告丙○○無罪部分撤銷。
丙○○共同連續犯行使公務員登載不實文書罪，處有期徒刑壹年
陸月，緩刑肆年。減為有期徒刑玖月，緩刑肆年。
其他上訴駁回（甲○○無罪部分）。
    事  實
一、丙○○係嘉義縣阿里山鄉公所觀光文化產業課技士，負責推
    廣造林、森林保育、林產物處分等業務，為依據法令從事公
    務之人員。丙○○於民國（下同）九十三年十月十一日受理
    鄭正重、湯邦宗及汪德松個別提出渠等所有之嘉義縣阿里山
    鄉○○段（下稱來吉段）六七二地號（鄭正重所有）、六七
    六地號、六七八地號（湯邦宗所有）、四０六地號、五三六
    地號、五七０地號（汪德松所有，此三地號起訴書漏未未記
    載）之山地保留地林產物採伐申請。丙○○明知阿里山鄉公
    所來吉村村幹事乙○○於九十三年十月二十日並未赴嘉義縣
    阿里山鄉○○段六七六地號、六七八地號、四０六地號、五
    三六地號、五七０地號原住民保留地作實地勘查，及九十三
    年十月二十五日並未至來吉段六七二地號原住民保留地作實
    地勘查，竟與乙○○基於概括犯意之聯絡，丙○○於製作上
    開地號之「山地人民申請採伐林產物（租地造林木竹）實地
    勘查報告表」及「每木調查表」後，再經由乙○○之同意蓋
    用乙○○之職章，或請乙○○蓋其職章於上開表中之「會勘
    人員」、「調查人」欄上，將此不實之事項登載於其職務上
    所製作之上開公文書上，簽報嘉義縣政府核准採伐而行使之
    ，足以生損害於嘉義縣政府審查採伐申請案之正確性。
二、案經法務部調查局嘉義市調查站移送台灣嘉義地方法院檢察
    署檢察官偵查起訴。
    理  由
甲、丙○○有罪部分：
壹、證據能力部分：
一、按被告以外之人於檢察事務官、司法警察官或司法警察調查
    中所為之陳述，與審判中不符時，其先前之陳述具有較可信
    之特別情況，且為證明犯罪事實存否所必要者，得為證據，
    刑事訴訟法第一百五十九條之二定有明文。是依本條規定，
    被告以外之人於司法警察調查時所為之陳述，必具備「可信
    性」及「必要性」二要件，始例外得適用同法第一百五十九
    條之二規定，認有證據能力。此之「必要性」要件，必須該
    陳述之重要待證事實部分，與審判中之陳述有所不符，包括
    審判中改稱忘記、不知道等雖非完全相異，但實質內容已有
    不符者在內，且該審判外之陳述，必為證明犯罪之待證事實
    存在或不存在所不可或缺，二者兼備，始足當之。故此所謂
    「為證明犯罪存在存否所必要者」，既必須達不可或缺之程
    度，自係指就具體個案案情及相關卷證判斷，為發現實質真
    實目的，認為除該項審判外之陳述外，已無從再就同一供述
    者，取得與上開審判外陳述相同供述內容，倘以其他證據代
    替，亦無從達到同一目的之情形而言。本案被告丙○○之選
    任辯護人否認證人乙○○於調查局之調查筆錄之證據能力，
    因證人乙○○於偵訊時及原審均已到庭具結作證，且其證詞
    與調查筆錄並無不符，是其於司法警察調查中所為之陳述，
    已非不可或缺，自無必要性，應認其無證據能力（惟仍可為
    彈劾證據）。
二、按被告以外之人於審判外之言詞或書面陳述，除法律有規定
    者外，不得作為證據，刑事訴訟法第一百五十九條第一項定
    有明文。惟同法第一百五十九條之五規定：「被告以外之人
    於審判外之陳述，雖不符前四條之規定，而經當事人於審判
    程序同意作為證據，法院審酌該言詞陳述或書面陳述作成時
    之情況，認為適當者，亦得為證據。當事人、代理人或辯護
    人於法院調查證據時，知有第一百五十九條第一項不得為證
    據之情形，而未於言詞辯論終結前聲明異議者，視為有前項
    之同意。」。本案本院認被告丙○○有罪部分，除被告之選
    任辯護人對乙○○之調查筆錄之證據能力有爭執外，對於其
    他證據方法之證據能力，均未聲明異議。本院審酌上開言詞
    陳述及書面陳述作成時之情況，認無顯不適當之情形，且分
    別屬於公務員職務上製作及從事業務之人於業務上或通常業
    務過程所須製作之紀錄文書或證明文書，均無顯不可信之情
    況，且採納上開證據方法，尚無礙於被告丙○○於程序上之
    彈劾詰問權利，而認上開傳聞證據合於刑事訴訟法第一百五
    十九條之四、第一百五十九條之五等規定，因而均具證據能
    力。又被告之筆錄，係被告本身之供述證據，無傳聞證據排
    除之適用，而被告又無抗辯該等筆錄之作成有出於強暴、脅
    迫、利誘、詐欺、疲勞訊問、違法羈押或其他不正之方法，
    且亦無違反被告訴訟法上權利保障之事項，自得為證據，合
    先敘明。
貳、實體部分：
一、訊據被告丙○○對上開事實，於調查、偵訊、原審及本院審
    理時均坦承不諱（見調查卷第5─6頁、瀆偵9號卷第146─14
    7頁、原審卷一第52─53頁、聲羈卷第9─10頁、本院審理卷
    第20、30頁）。又湯邦宗、汪德松與被告丙○○勘查現場時
    ，乙○○均未在場，亦據證人湯邦宗、汪德松證述在卷（見
    調查卷第25─28頁、29─31頁）。
二、證人乙○○雖證稱：依規定竹子係向村辦公室申請採伐，樹
    木則係向鄉公所申請採伐，若係向伊申請，都會蓋伊職章，
    若非向伊申請，伊當然不知道亦不可能蓋職章，本件相關資
    料伊並未蓋過章云云（見原審卷二第199─205頁）。然查：
（一）證人莊新義於原審證稱：辦理林木採伐業務會勘時，並未
      規定村幹事要到現場，村幹事亦不用到現場，但會請村幹
      事蓋章，村幹事蓋章是要通知該村里有這個申請案，從伊
      以前歷來就這樣做，伊亦告訴被告丙○○這樣做等語明確
      （見原審卷一第114─122頁），且經原審調閱該鄉公所自
      九十一年迄九十三年間歷來承辦採伐林產物申請案件卷宗
      ，其中之山地人民申請採伐林產物（租地造林木竹）實地
      勘查報告表、每木調查表，甚至採取原住民保留地林產物
      保管書上，亦分有各村幹事或職代村幹事之蓋章，包括楊
      榮作申請案卷中之職代村幹事鄭大剛（見外放編號二影卷
      第2─4頁）、朱施菊仔申請案卷中之村幹事賴榮賢（見外
      放編號三影卷第2─8頁）、楊方貴美申請案卷中之職代村
      幹事方白雲（外放編號三影卷第16─17頁、第21頁）、鄭
      意暄申請案卷中之職代村幹事陳有福（見外放編號四影卷
      第2─4頁）、葉清榮申請案卷中之職代村幹事陳有福（見
      外放編號四影卷第14─15、19頁）、安東隆申請案卷中之
      村幹事楊慶喜（見外放編號五影卷第2─3頁、第8頁）、
      汪旻儀申請案卷中之職代村幹事鄭大剛（見外放編號五影
      卷第14─16頁）、安明福申請案卷中之村幹事楊慶喜（見
      外放編號五影卷第28─29頁、第33頁）…等諸多前例可循
      。證人乙○○並自承其中之職代村幹事陳有福為其前手，
      則在其前手及其他同時期之申請案件中均有村幹事之蓋章
      ，證人莊新義亦證稱歷來均有村幹事蓋章之情形（見原審
      卷一第114頁）。據上，證人乙○○殊有不知上情之理，
      是其上開所述顯與事實不符。又「山地人民申請採伐林產
      物（租地造林木竹）實地勘查報告表」乙○○之蓋章處係
      「會勘人員」；「每木調查表」則為「調查人」，有該表
      在卷可按，是其蓋章之性質係至現場「調查」、「會勘」
      ，並非僅係「通知」、「知會」之性質而已，而證人莊新
      義證稱村里幹事蓋章僅係通知有這樣的申請案而已云云，
      顯與該表之記載不符，此部分之證詞自不足為憑。
（二）證人即當時任職該觀光文化產業課臨時人員之莊正義於原
      審證稱：「我的印象中大約中午兩點多，丙○○在觀光課
      辦公室向乙○○借用印章。我聽到丙○○向乙○○借用印
      章，乙○○同意借給丙○○。丙○○問乙○○是否可以借
      印章給他，他要蓋砍伐的事情，乙○○就說好。」等語（
      見原審卷一第131─132頁）；證人即當時任職該鄉公所財
      經課助理之楊貴玲亦於原審證稱：在九十三年偏年底時，
      曾受被告丙○○之託，帶幾份林木採伐申請書之相關資料
      ，回來吉村給乙○○蓋章，因伊有幫被告丙○○影印過，
      故知道係林木採伐之資料，並有親眼見到乙○○翻閱該資
      料後蓋章，後因未蓋完，伊即帶回給被告丙○○，還因此
      遭被告丙○○責罵，所以伊印象非常深刻等語（見原審卷
      第136─138頁）。據上，可知被告丙○○所稱亦係依循前
      例，請證人乙○○在林木採伐相關資料上蓋章，或向乙○○借職章來蓋等語，應屬事實。
（三）綜上，可知證人乙○○之證言有所保留，甚至閃避，其上
      開證言並不足採。
三、此外，復有「山地人民申請採伐林產物（租地造林木竹）實
    地勘查報告表」及「每木調查表」各三份在卷可按（見外放
    編號6影卷第39─42頁、第86─88頁、調查卷第62─63頁）
    。事證明確，被告丙○○行使公務員登載不實文書罪之犯行
    ，足堪認定。
四、論罪：
（一）核被告丙○○所為，係犯刑法第二百十六條、第二百十三
      條之行使公務員登載不實文書罪。
（二）被告登載不實文書之低度行為應為行使之高度行為所吸收
      ，不另論罪。
（三）被告與乙○○有犯意聯絡及行為分擔，為共同正犯。
（四）被告先後多次犯行、時間緊接，所犯構成要件相同之罪，
      顯係基於概括犯意反覆為之，應依修正前刑法第五十六條
      連續犯之規定論以一罪，並依法加重其刑。
五、刑法新舊法比較：按被告行為後，刑法已於九十四年二月二
    日修正公布，並於九十五年七月一日生效施行。而刑法第二
    條第一項修正為「行為後法律有變更者，適用行為時之法律
    。但行為後之法律有利於行為人者，適用最有利於行為人之
    法律。」，採「從舊從輕」之原則，與修正前刑法第二條採
    「從新從輕」之原則不同。又比較時應就罪刑有關之共犯、
    未遂犯、想像競合犯、牽連犯、連續犯、結合犯，以及累犯
    加重、自首減輕暨其他法定加減原因（如身分加減）與加減
    例比等一切情形，綜其全部罪刑之結果而為比較。
（一）連續犯部分：被告行為後，因新法業已刪除刑法第五十六
      條連續犯之規定，此刪除雖非犯罪構成要件之變更，但顯
      已影響行為人刑罰之法律效果，自屬法律有變更，比較新
      、舊法結果，依舊法採連續犯之規定，依新法則為數罪併
      罰，是應以適用舊法論以連續犯對被告較有利。
（二）共同正犯部分：修正施行前刑法第二十八條之規定為：「
      二人以上共同實施犯罪之行為者，皆為正犯」，修正施行
      後之規定則為：「二人以上共同實行犯罪之行為者，皆為
      正犯」，揆諸本條之修正理由係為釐清陰謀共同正犯、預
      備共同正犯是否合乎正犯之要件，即認共同正犯包括共謀
      共同正犯，但不包括陰謀共同正犯及預備共同正犯。故關
      於共同實施犯罪之正犯論以共同正犯，法律並無變更，即
      應逕行適用裁判時法。
六、撤銷改判之理由：原審判決以被告丙○○此部分之罪嫌不足
    ，而為無罪判決，固非無見。惟查，此部分被告丙○○確涉
    有刑法第二百十六條、第二百十三條之犯行，已如上述，是
    原審此部分對被告丙○○為無罪之認定，自有未洽。檢察官
    上訴意旨，仍執前詞指謫被告丙○○係竊取乙○○之職章，
    再製作上開不實之文書云云，雖無理由，惟原判決此部分既
    有上開未合之處，本院自應原判決關於此部分撤銷改判，以
    期適法。
七、量刑：
（一）爰審酌被告丙○○依循往例，違法將上開不實之事項登載
      於其職務上所掌之上開公文書上，造成對嘉義縣政府審查
      採伐之正確性之危害，及被告犯後對此部分均坦承犯行等
      一切情狀，量處有期徒刑一年六月，以資懲儆。
（二）被告丙○○未曾因故意犯罪受有期徒刑以上刑之宣告，有
      台灣高等法院被告前案紀錄表在卷可稽，其為一時之便，
      因循往例，未與村幹事乙○○一同勘驗現場，卻於上開文
      書蓋用乙○○之職章，而誤觸刑責，其惡性本即輕微。此
      外，被告對此部分之犯行均坦承不諱，被告經此次偵、審
      程序，當知警惕，信無再犯之虞。本院因認其所受上開刑
      之宣告，以暫不執行為適當，爰依刑法第七十四條第一項
      第一款之規定併予宣告緩刑四年，以勵自新。另犯罪在新
      法施行前，新法施行後，緩刑之宣告，應適用新法第七十
      四條之規定，又宣告緩刑之案件，依減刑條例減其宣告刑
      ，緩刑之期間不在核減之列，併此敘明。
（三）被告係於九十三年間犯刑法第二百十六條、第二百十三條
      之罪，其犯罪時間，在中華民國九十六年四月二十四日以
      前，所犯上開之罪，又非該條例第三條第十五款不得減刑
      之罪，合於上開條例第二條第一項第三款之規定，自應予
      減刑為有期徒刑玖月，緩刑四年。
參、不另為無罪諭知部分：
一、公訴意旨認被告丙○○亦未會同證人湯邦宗至湯邦宗所有之
    上開地號勘查，亦於上開文書中記載湯邦宗有至現場云云，
    被告此部分亦有登載不實之行為。
二、惟查：證人湯邦宗固於調查人員詢問時陳稱：申請採伐林木
    後，並未和被告丙○○一同到現場會勘云云，然觀之起訴書
    所指之該申請案中「山地人民申請採伐林產物（租地造林木
    竹）實地勘查報告表」及「每木調查表」，均無湯邦宗有至
    現場會勘之記載（參見外放編號六影卷第八十六頁至第八十
    八頁）；雖每木調查表之抬頭有填載湯邦宗，惟其意應與在
    郵政存簿儲金提款單儲戶姓名欄填寫儲戶姓名、填寫帳號之
    用意相同，僅在識別對像為何人以便調查，既非表示本人簽
    名之意思，縱未經本人授權而填寫其姓名，尚不生偽造文書
    之問題（最高法院七十年台上字第二四八０號刑事判例可資
    參照）；且該案湯邦宗亦係將其所有林木出賣與被告甲○○
    採伐，業據其辯護人陳述在卷（見原審卷二第13頁），並由
    被告甲○○代理參與會勘之情，亦有上開報告表、調查表後
    附之會勘紀錄可證（見外放編號六影卷第93頁）。益證被告
    丙○○並無記載證人湯邦宗當時有現場參與會勘之意思甚明
    。是此部分亦難認被告有登記不實之情。
三、另公訴意旨人亦認被告丙○○另涉有貪污治罪條例第四條第
    一項竊取公有財罪、森林法第五十二條第一項第三款之罪嫌
    ，亦罪嫌不足（詳後述）。
四、因檢察官均認上開二部分均與被告丙○○前揭有罪部分之犯
    行，或為裁判上一罪或為同一事實，本院自均不另為無罪之
    諭知。
乙、甲○○無罪部分（包括丙○○違反貪污治罪條例不另為無罪
    諭知部分之理由）：
一、公訴意旨略以：被告甲○○與被告丙○○、鄭正重（另案審
    理中）於九十三年八月間，為盜取行政院農業委員會林務局
    嘉義林區管理處（下稱嘉義林管處）阿里山事業區第一五四
    林班地（下稱一五四林班地）之國有林木，明知鄭正重所有
    嘉義縣阿里山鄉○○段（下稱來吉段）六七二地號原住民保
    留地並未種植合於申伐條件之林木，竟共同基於竊取國有林
    班地森林主產物及偽造公文書之犯意聯絡，由被告甲○○分
    別於九十三年八月十六日、九月十二日及十月二十六日，與
    鄭正重簽訂「立杉木賣渡書」，並以鄭正重名義，於九十三
    年九月三十日，向嘉義縣竹崎地政事務所就來吉段六七二地
    號原住民保留地申請「山坡地土地可利用限度查定結果公告
    期間外異議複查」，鄭正重並於九十三年十月十一日，向阿
    里山鄉公所提出山地保留地林產物採伐申請書，被告丙○○
    為該申請案之承辦人。被告甲○○於九十三年十月二十五日
    ，逕自帶領不知情之行政院農業委員會水土保持局第三工程
    所技佐潘鴻冀、竹崎地政事務所測量員許來傳，赴一五四林
    班地指界，以一五四林班國有林地矇混來吉段六七二地號原
    住民保留地，使許傳來及潘鴻冀完成不實之來吉段六七二地
    號山坡地土地可利用限度查定結果異議複查，並由潘鴻冀製
    作不實之「嘉義縣阿里山鄉○○段山坡地土地可利用度查定
    結果異議複查紀錄表」。被告丙○○明知阿里山鄉公所來吉
    村村幹事乙○○於九十三年十月二十日並未前往會勘，竟製
    作不實之「山地人民申請採伐林產物（租地造林木竹）實地
    勘查報告表」及「每木調查表」，並蓋用乙○○之職章於「
    會勘人員」欄，於九十三年十月二十八日簽報層轉嘉義縣政
    府核准採伐，足以生損害於乙○○及嘉義縣政府審查採伐申
    請案之正確性。被告甲○○於未取得採伐許可公文書前，即
    僱請不知情之伐木工人鄭文進、石傳來、挖土機駕駛陳浚銘
    、貨車駕駛林能漢等人盜伐一五四林班地國有林木，被告丙○○於九十三年十二月十三日核發「山地保留地租地造林木
    竹採運許可證」當日，即持阿里山鄉公所辦理林產處分之「
    放二五０」鋼印，親赴一五四林班地被告甲○○等盜伐現場
    辦理烙印放行，且明知經核准採運之來吉段六七二地號原住
    民保留地材積僅十七點九七立方公尺，而被告甲○○採伐面
    積達零點七五公頃，所伐杉木一百九十五株，總材積達二百
    四十六點六０立方公尺，卻烙印放行杉木材積七十一點八一
    立方公尺，致被告甲○○得以順利通過嘉義縣警察局竹崎分
    局來吉管制哨檢查，將盜伐之國有林木分別以新台幣（下同
    ）一百二十一萬元之價格售予黃瀚億，以三十七萬元之價格
    售予嘉義縣梅山鄉「長生禮儀社」負責人陳長楨，以六萬六
    千元之價格售予嘉義縣竹崎鄉「清華山禮儀社」負責人陳淨
    卿。嗣為林務局巡山人員林獻堂發現盜伐情形，始停止盜伐
    ，總計獲取一百六十四萬六千元之不法利益。因認被告丙○○、甲○○所為，係涉貪污治罪條例第四條第一項第一款之
    竊取公有財物罪嫌及森林法第五十二條第一項第三款之罪嫌
    ；被告甲○○亦涉有刑法二百十六條、第二百十三條之行使
    登載不實公文書之罪嫌云云。。
二、按犯罪事實應依證據認定之，無證據不得認定犯罪事實；不
    能證明被告犯罪者，應諭知無罪之判決，刑事訴訟法第一百
    五十四條第二項、第三百零一條第一項分別定有明文。又事
    實之認定，應憑證據，如未能發現相當證據，或證據不足以
    證明，自不能以推測或擬制之方法，為裁判基礎，且認定犯
    罪事實所憑之證據，雖不以直接證據為限，間接證據亦包括
    在內，然而無論直接證據或間接證據，其為訴訟上之證明，
    須於通常一般之人均不致有所懷疑，而得確信其為真實之程
    度者，始得據為有罪之認定，倘其證明尚未達到此一程度，
    而有合理懷疑存在，無從使事實審法院得有罪之確信時，即
    應諭知被告無罪之判決（最高法院四十年台上字第八六號、
    七十六年台上字第四九八六號判例可資參照）。
三、公訴意旨認被告丙○○及被告甲○○二人涉有上開罪嫌，無
    非係以下列證據為其主要論據：
（一）被告丙○○之供述：被告丙○○明知證人乙○○未會同至
      現場指界卻仍在實地勘查報告表及每木調查表上蓋用乙○○之職章，製作不實之公文書簽報嘉義縣政府核准採伐；
      超量蓋放行印等事實。
（二）被告甲○○之供述：被告甲○○帶領水土保持局第三工程
      所及竹崎地政事務所人員勘查現場並指界；被告丙○○於
      九十三年十月二十五日並未到場辦理實地勘查報告及每木
      調查等事實。
（三）鄭正重之供述：來吉段六七二地號原住民保留地由其父承
      租耕作，嗣由其繼承耕作，該地僅種植竹林；有與被告甲○○陪同水土保持局人員前往指界；「山坡地土地可利用
      限度查定結果異議複查」係被告甲○○主動幫其申辦等事
      實。
（四）證人乙○○之證詞：證人未會同被告丙○○前往勘查現場
      之事實。
（五）證人黃瀚億、陳長楨、陳淨卿之證詞：證人等向被告甲○○購買杉木之情形。
（六）證人許來傳、潘鴻冀之證詞：證人許來傳、潘鴻冀依據甲○○指界進行會勘，現場大部分為桂竹等情形。
（七）證人湯邦宗之證詞：證人未曾會同被告丙○○及證人乙○○前往來吉段六七六、六七八地號土地指界勘查，被告丙○○在申請書上所填寫之杉木數量材積明顯不符。
（八）證人汪德松之證詞：原住民在保留地上種植樹木，會註記
      種植時間及數量，資料留存在村里辦公室內，故申請書採
      伐林木林況欄記載之樹種、樹齡、樹高、胸徑等數字，係
      依據此資料進行填寫；證人乙○○並未前往勘查現場。
（九）證人鄭文進、石傳來、陳浚銘、林能漢之證詞：證人等受
      雇於被告甲○○，前往國有林班地砍伐杉木及運出之情形
      。
（十）證人林獻堂即嘉義林管處奮起湖工作站技術士之證詞：證
      人發現一五四林班地國有林木遭盜伐之經過。
（十一）證人譚天祥即嘉義林管處林政課技士之證詞：一五四林
        班地確遭盜伐。
（十二）證人杜文考之證詞：未曾看過鄭正重在一五四林班地耕
        作。
（十三）立杉木賣渡書影本三份、立杉木賣渡書三紙、山地保留
        地林產物採伐申請書、山地人民申請採伐林產物（租地
        造林木竹）實地勘查報告表、每木調查表、山地保留地
        租地造林木竹採運許可證、嘉義縣阿里山鄉公所林產處
        分鋼印使用登記簿、九十四年一月七日阿里山區第一五
        四林班杉木誤伐案會勘紀錄、阿里山區第一五四林班杉
        木遭砍伐場鑑界紀錄、嘉義林管處九十四年三月三十一
        日嘉政字第０九四五一０三五五０號函、被告丙○○簽
        陳、阿里山區第一五四林班盜杉木位置及來吉段六七二
        地號土地相關位置圖、嘉義林管處奮起湖工作站被害地
        立木材積調查表、被害地圓材材積調查表、阿里山事業
        區第一五四林班盜伐木國有林產物被害價金查定書各一
        份（以上均為影本）、阿里山區第一五四林班擅伐杉木
        現場照片六張、來吉段六七二地號現照片四張：全部犯
        罪事實。
四、訊據被告丙○○固坦承係嘉義縣阿里山鄉公所觀光文化產業
    課技士，負責推廣造林、森林保育、林產物處分等業務，為
    依據法令從事公務之人員，有上開承辦被告甲○○、鄭正重
    申請砍伐來吉段六七二地號上林木之案件、核發採運許可證
    當日即赴現場辦理烙印放行杉木材積七十一點八一立方公尺
    、最後證實係砍伐一五四林班地之林木，及製作上開「山地
    人民申請採伐林產物（租地造林木竹）實地勘查報告表」、
    「每木調查表」時乙○○均未到場會同勘查等情，惟堅決否
    認有何起訴書所指上開之犯行，其及其辯護意旨辯稱：本件
    鄭正重本身就有涉案，所以鄭正重基於推卸自己的刑責，供
    述不實的證據。鄭正重有誤認土地，查證結果確實現場為鄭
    明光租用，鄰地相關人等都有到庭繪圖、供述鄭正重確實有
    在現場挖竹筍耕種的事實。因為山林廣闊，被告丙○○有多
    次誤認土地被起訴，但是經潘鴻冀、許來傳等人到現場會勘
    之後，他們並沒有辨識出來，甚至彼等經鈞院另案囑彼等到
    現場勘查，也找不到原來會勘的系爭土地。加上本件被告丙○○的學經歷囿於前手交接經辦的經驗，容或有諸多的行政
    瑕疵，但主觀上並沒有包庇的積極事證。本件申請砍伐跟地
    目變更為農牧用地幾乎是同時，事實上是同一天發生，被告
    丙○○獲悉地目變更之後，其實系爭土地為私人所有，可以
    自由處分，根本不需申請，也就是無須再受森林法等採伐規
    則之規範，所以心態上就隨便，加上他考量到放行的林木是
    上車才算，所以在蓋印的同時，依例並沒有細算，何況他發
    現有異之後，也有採取積極措施，這部分也有鄭正重受到約
    束的回條可稽。基上，本件被告丙○○或有行政疏失，但絕
    對沒有圖自己或他人的不法利益之犯行等語。
五、訊之被告甲○○固亦坦承有上開與鄭正重簽訂「立杉木賣渡
    書」，以鄭正重名義申請「山坡地土地可利用限度查定結果
    公告期間外異議複查」，帶領潘鴻冀、許來傳赴現場指界，
    由潘鴻冀製作「嘉義縣阿里山鄉○○段山坡地土地可利用度
    查定結果異議複查紀錄表」，僱請鄭文進、石傳來、陳浚銘
    、林能漢等人採伐林木，因被告丙○○烙印放行而將杉木運
    出售賣斷給黃瀚億，黃瀚億再販售給「清華山禮儀社」、「
    長生禮儀社」，最後證實係砍伐一五四林班地之林木等情，
    惟堅決否認有何起訴書所指之犯行，其及其辯護意旨辯稱：
    經過調查之後可知，被告甲○○向鄭正重購買杉木，要買杉
    木之前，鄭正重有拿土地所有權狀相關資料給被告甲○○看
    ，再由鄭正重載送被告甲○○去現場勘查，只指明砍伐的那
    塊地就是來吉段六七二地號土地。且由鄭正重證述中可知，
    他一直把一五四林班地誤認，也認為他沒有砍伐超過範圍，
    所以被告甲○○相信鄭正重所言。鄭正重的太太也證述杉木
    賣渡書也是她寫的。被告甲○○是務農，是仲介他人買賣杉
    木，杉木運送也需經過龐大的工程，幾十萬元的杉木運送，
    不可能偷偷摸摸。被告甲○○主觀上沒有砍伐國有杉木的意
    圖，也沒有和被告丙○○勾串的意圖。被告甲○○提出之記
    事簿，也有經過證人莊新義證述，可知砍伐時已經受核准。
    經證人潘鴻冀、許來傳證述，以他們專業，他們都把一五四
    林班地當作來吉段六七二地號，何況被告甲○○才國小畢業
    ，怎麼可能去辨識地號，足見被告甲○○並無起訴書之犯行
    等語。
六、經查，由上開起訴書所提之證據及被告二人所坦承，固堪認
    定有公訴意旨所指被告丙○○係嘉義縣阿里山鄉公所觀光文
    化產業課技士，負責推廣造林、森林保育、林產物處分等業
    務，為依據法令從事公務之人員，有承辦被告甲○○、鄭正
    重申請砍伐來吉段六七二地號上林木之案件，核發採運許可
    證當日即赴現場辦理烙印放行杉木材積七十一點八一立方公
    尺，被告甲○○亦有與鄭正重簽訂「立杉木賣渡書」，以鄭
    正重名義申請「山坡地土地可利用限度查定結果公告期間外
    異議複查」，帶領潘鴻冀、許來傳赴現場指界，由潘鴻冀製
    作「嘉義縣阿里山鄉○○段山坡地土地可利用度查定結果異
    議複查紀錄表」，僱請鄭文進、石傳來、陳浚銘、林能漢等
    人採伐林木，因被告丙○○烙印放行而將杉木運出售予黃瀚
    億、陳長楨、陳淨卿等人，最後證實係砍伐一五四林班地之
    林木等客觀情事。
七、惟查（關於貪污治罪條例第四條第一項第一款之竊取公有財
    物及森林法第五十二條第一項第三款之竊取森林主副產物罪
    嫌部分）：
（一）證人鄭正重業於原審證稱：從小伊父母親即在上開砍伐地
      與來吉段六七二地號耕作，上開砍伐地係由伊二哥鄭明光
      之名義登記承租為一一六圖號承租地，後來遺產分配時，
      伊分得上開砍伐地，且實際在該處耕作數年，鄭明光則分
      得來吉段六七二地號土地，伊祇知道上開二塊地之所在，
      但不知道地號分別為何，嗣於八十幾年申請增編為原住民
      保留地，至九十二年間來吉段六七二地號所有權狀下來，
      伊誤認係上開砍伐地之所有權狀，始於九十三年間將該地
      上之竹木均賣與被告甲○○，並同時申請變更該地為農牧
      用地等語明確（見原審卷二第14─32頁、第221─231頁、
      卷三第20─31頁）。核與一一六圖號承租地旁之一０八圖
      號承租人證人杜文考亦於本院證述：伊土地旁就是鄭正重
      之土地，亦即本件被砍伐之土地，該土地最早是由鄭正重
      之父親耕作，過世後則由鄭正重耕作，直到這一、二年才
      沒有去作等語相符（見原審卷二第255─257頁）。足證證
      人鄭正重所述自伊父親開始即一直在該砍伐地耕作之情屬
      實。再參以，證人鄭正重所述以鄭明光名義承租之一五四
      林班地內一一六圖號承租地，早於八十一年間即經列入增
      編保留地內，而非屬一五四林班地之情，亦有地籍圖及嘉
      義林管處九十六年十一月二日嘉奮政字第０九六五四０六
      一五三號函暨檢附之一五四林班空照圖、國有森林用地出
      租造林契約書、共同承租人名冊附卷可稽（見原審卷二第
      61頁、150─163頁，嗣於本件事發後嘉義林管處重新測量
      始發現並更正該一一六圖號承租地非原住民保留地，而仍
      係一五四林班地內之土地，參見同函）。故證人鄭正重以
      為上開一一六圖號承租地，早已列入增編保留地內，而非
      屬一五四林班地，因而誤認九十二年取得之土地所有權狀
      ，即係將上開一一六圖號承租地分配與伊，確有可能，證
      人鄭正重上開所述似非虛捏。
（二）姑不論證人鄭正重之主觀究係誤認或明知而故意誤指砍伐
      地即來吉段六七二地號土地，及砍伐地與一一六圖號承租
      地之實際所在並非完全一致，而係緊鄰一一六圖號承租地
      （見上開嘉義林管處九十六年十一月二日函及檢附之空照
      圖）。然據證人陳美惠於原審證稱：伊嫁給鄭正重後，就
      常常在上開砍伐地耕作，那裡種植過油桐、棕櫚，伊婆婆
      說日據時代就在那裡耕作了等語（見原審卷二第247─248
      頁）；證人杜文考亦於原審為前開證述稱：伊土地旁就是
      鄭正重之土地，亦即本件被砍伐之土地，該土地最早是由
      鄭正重之父親耕作，過世後則由鄭正重耕作，直到這一、
      二年才沒有去作等語明確（見原審卷二第255─257頁），
      並均繪製現場相關位置圖（見原審卷二第237─238頁）。
      核與一五四林班地承租位置圖大致相符（見本院九十五年
      度訴字第三八號影卷）。亦即，自證人鄭正重之上一輩起
      ，均長年在上開砍伐地耕作，且該被砍伐地亦確緊鄰以鄭
      明光名義承租之一一六圖號承租地。再亦不論證人鄭正重
      及其父母是否有故意耕作錯地之可能，然已足令其鄰地所
      有人等第三人相信上開被砍伐地即係以鄭明光名義承租之
      一一六圖號承租地無疑。
（三）證人鄭正重證稱本欲於被砍伐地上之林木賣與被告甲○○
      ，移除地上物後，將該地出租予江柳徵耕作租期二十年，
      嗣因本件事發而作罷之情，有租賃契約書一份可證，（見
      原審院卷二第59頁）。又鄭正重係帶江柳徵至砍伐地看其
      所欲出租與江柳徵之土地，經江柳徵滿意後始簽立租賃契
      約，亦據江柳徵證述在卷（見原審卷二第105─112頁、第
      272頁）。據此，可知證人鄭正重係認砍伐地係其所有，
      始會出租予江柳徵耕作，並帶江柳徵前往現場勘查。
（四）證人鄭正重為便利江柳徵承租後之使用，於申請採伐前之
      九十三年八月九日就該被砍伐地以來吉段六七二地號名義
      ，申請變更原山坡地土地可利用限度「宜林地」為「宜農
      牧地」，嗣於九十三年十月二十五日，導引行政院農業委
      員會水土保持局第三工程所人員潘鴻冀至該被砍伐地測量
      坡度，並經嘉義縣竹崎地政事務所人員許來傳至現場會勘
      ，然均未察覺會勘地點並非來吉段六七二地號，並因而核
      准原山坡地土地可利用限度由「宜林地」變更為「宜農牧
      地」等情，業據證人鄭正重、潘鴻冀、許來傳、被告甲○○於本院證述、供述屬實（見原審卷二第16─18頁、第19
      9頁、第209─210頁、卷一第54頁），並有山坡地土地可
      利用限度查定結果公告期間外異議複查申請書、嘉義縣竹
      崎地政事務所（土地複丈、建物測量）定期通知書、山坡
      地查定結果異議案複查會勘紀錄表、行政院農業委員會水
      土保持局第三工程所九十三年十一月九日水保參三字第０
      九三一九四八四二九號函、嘉義縣阿里山鄉○○段山坡地
      土地可利用限度查定結果異議複查紀錄表、嘉義縣阿里山
      鄉非都市土地使用分區編定異動清冊、嘉義縣阿里山鄉○○段非都市土地使用編定清冊、土地謄本等各一份附卷可
      查（見調查卷第35─42頁）。再者，經原審函請證人潘鴻
      冀、許來傳重回現場會勘結果，及於原審均大致證稱：當
      初係被告甲○○指土地，對照地籍謄本、地籍圖都一樣，
      認為差不多，就勘查坡度，嗣於九十六年八月二日由林務
      局人員帶路重新勘查時，因時間久遠，已印象模糊，且當
      初會勘地點位處深山、景觀大致相同、山路崎嶇，就算林
      務局人員帶路，亦無法確定當初會勘之地點，但大致的行
      經方向是與被砍伐地點相同。證人許來傳更證稱：當天申
      請會勘之地號係來吉段六七二地號土地，倘代理人或地主
      指錯地點，伊亦無法判斷出來等語明確（見原審卷二第19
      8─220頁、第214頁）。且有嘉義縣竹崎地政事務所九十
      六年八月九日嘉竹地測字第０九六０００四二二０號函、
      會勘報告書各一份在卷可參（見原審卷二第39─47頁）。
      顯見，該處確實因位處深山，甚至水土保持局及參與會勘
      之當地地政事務所等專業人員，亦無法判斷所勘查者究竟
      係何地號之土地，雖被告甲○○係在該區從事收購杉木之
      人，亦難認其明知所勘查之土地與來吉段六七二地號土地
      不符。
（五）據被告丙○○表示，其就鑑界方面並無專業能力，且會勘
      並無地政專業人員協助，係依照申請人之指界等語，核與
      證人即教導被告丙○○辦理林木砍伐相關作業之前觀光文
      化產業課課長莊新義於本院證述情節相符，其證稱：渠等
      均未受過專業訓練，伊承辦林木採伐業務大約一年，還是
      有些不懂，因為林木採伐業務很專業，並無相關規則可資
      遵循，依將近一年之承辦經驗告訴被告丙○○，被告丙○○若遇到問題就問伊，伊不懂就請教前任承辦人，再不懂
      就問縣政府的長官，會勘時最好有鄰界的人在場，但鄰界
      所有人經常不會去，只要申請人引導亦可會勘，沒發生過
      指界錯誤的情形，不會有地政或水保人員會勘等語相符（
      見原審卷二第111─120頁、第126頁）。亦即承辦相關業
      務之鄉公所人員對林木砍伐業務並不知林務局之相關規定
      ，均認無須地政或水保人員會勘，只要申請人引導會勘即
      可。參以，證人莊新義亦證稱：在原住民保留地整編之前
      ，伊有何區域為林班地之概念，但因近十年左右，原住民
      保留地有整編，雖伊後來承辦林木砍伐業務約一年，亦不
      太清楚何區為林班地，祇有問原住民課才知道，因林班地
      係原住民課之業務，而原住民課不會通知觀光課或農業課
      等語（見原審卷一第118頁）。據上，顯見縱使前觀光文
      化產業課課長，對整編後之原住民保留地與林班地之界限
      亦不甚清楚。故被告丙○○辯稱：不知被砍伐地係林班地
      ，且無鑑界之專業能力，經被告甲○○、證人鄭正重指界
      及地政、水保等專業人員會勘無誤，始誤認被砍伐地係來
      吉段六七二地號土地，亦非無據。
（六）被告甲○○於九十三年十二月十三日核發「山地保留地租
      地造林木竹採運許可證」前，即僱工開始砍伐，被告丙○○亦於核發許可證當日即到場蓋放行印等情固堪認定。然
      據證人莊新義於原審證述經辦竹木採伐的流程為：先由申
      請人提出地籍圖謄本、土地登記簿謄本、印鑑證明、印鑑
      章、填寫申請書，經核對資料無誤，便安排時間作每木調
      查，每木調查表呈判完畢之後，即行文到縣政府，縣政府
      認為同意之後，鄉公所承辦人員便會將同意的公函轉給申
      請人，申請人接到公函之後，即可開始作業，等砍完之後
      再向鄉公所申請採運，手續完畢之後承辦人員就會帶採運
      許可證到現場蓋放行印，當天就可以運走等語明確（見原
      審卷一第113頁、第125頁）。而本件採伐申請案業於九十
      三年十一月十二日，即經嘉義縣政府發函核准，有該日府
      民原字第０九三０一四一七三七號函可證（見調查卷第48
      頁）。阿里山鄉公所旋依上開縣政府函，於同年月二十四
      日以阿鄉觀字第０九三００一０一０五號函知證人鄭正重
      申請竹木採伐案業已核定，並請配合辦理搬運許可證無誤
      （見調查卷第46頁），亦即被告甲○○自九十三年十一月
      十二日起便可開始砍伐，迨砍伐完成後再申請採運許可證
      搬運即可。是被告甲○○在上開九十三年十二月十三日核
      發「山地保留地租地造林木竹採運許可證」前之一個月時
      間內僱工砍伐，被告丙○○亦於核發許可證當日即到場蓋
      放行印，均無不合之處。另證人鄭正重於被砍伐地上之林
      木賣與被告甲○○，移除地上物後，將該地出租予江柳徵
      耕作租期二十年，已如上述，則被告甲○○欲將砍伐地上
      之杉木迅速予以砍伐，以供江柳徵耕作，尚屬合情，與經
      驗法則無違。雖其砍伐達杉木一百九十五株（包括大小均
      計算在內），超越許可之範圍甚巨，於規定不合，但其或
      因有待無恐，先斬後奏，亦不得據此即認被告甲○○明知
      砍伐地確非來吉段六七二地號土地。
（七）被告丙○○辯稱：伊蓋放行印後發覺蓋太多，便即停止蓋
      印，要求被告甲○○補申請後始得放行等語，核與共同被
      告甲○○供述情節相符（見原審卷一第54頁），且據證人
      莊新義於原審證述：如果砍伐超過核准之數量，必須另外
      申請，核准之後即可放行等語（見原審卷一第117頁）。
      表示縱使砍伐超過核准數量，亦確實可另外申請核准後放
      行無誤。而本件實際砍伐之面積為零點七公頃，固已超過
      申請砍伐之面積零點六公頃，然本件據以申請之來吉段六
      七二地號土地面積有一點六公頃等情，有山地保留地林產
      物採伐申請書、土地所有權狀可查（見原審卷一第69頁、
      卷二第149頁）。是被告丙○○主觀認為，縱使被告甲○○當時砍伐之面積及數量均超過核准，然因未超過據以申
      請之來吉段六七二地號土地面積一點六公頃，而得再就超
      過之部分另行申請核准，應可採信。且被告丙○○於發覺
      蓋放行印及砍伐超過核准數量之際，便即停止蓋印放行，
      並通知禁止申請人鄭正重搬運杉木，須於二週內補申請始
      得再行搬運之情，亦據證人鄭正重於原審證述在卷（見原
      審卷二第21─22頁），並有通知及回條影本在卷可稽（見
      原審卷一第79頁），而上開回條上之「鄭正重」簽名字跡
      ，亦核與證人鄭正重數度於原審作證時當庭簽立之結文上
      字跡相符（見原審卷二第35頁、第232頁、卷三第69頁）
      ，堪認屬實。
（八）被告甲○○辯稱：購買上開杉木前，證人鄭正重有交付來
      吉段六七二地號所有權狀與伊觀覽，證人鄭正重並帶伊至
      被砍伐地點現場觀看後，伊始與證人鄭正重簽訂買賣契約
      等情，核與證人鄭正重於原審證述情節相符（見原審卷二
      第15─16頁），且有立杉木賣渡書共三份附卷可憑（見調
      查卷第32─34頁）。則先不論證人鄭正重究係誤認或明知
      而故意誤指砍伐地即來吉段六七二地號土地，既其鄰地所
      有人等第三人，亦認被砍伐地即證人鄭正重長久耕作之土
      地，並在證人鄭正重提示來吉段六七二地號所有權狀，且
      偕同至被砍伐地現場指界，表示有被砍伐地之所有權，甚
      且當時前往勘測坡度之當地地政事務所、水土保持局等專
      業人員，亦未表示非來吉段六七二地號土地，而被告二人
      亦均無土地鑑界之相關專業能力等客觀情形下，確實極有
      被告二人所述均係因受誤導，始買受上開林木、承辦本件
      採伐業務之可能。
（九）綜上所述，在檢察官未能舉證證明被告甲○○與不知是否
      明知而出於故意誤指之證人鄭正重間，及被告丙○○與被
      告甲○○、證人鄭正重間，有何盜伐上開林班地林木之謀
      議之情況下，渠等二人上開所辯，均核與經驗法則無不符
      之處。故即難認被告二人有何犯貪污治罪條例第四條第一
      項第一款之竊取公有財物犯行及森林法第五十二條第一項
      第三款之竊取森林主副產物之犯行。
（十）被告甲○○供稱其係向鄭正重購買來吉段六七二號地號上
      之杉木共七十三萬元，後再以一百二十一萬元之價格杉木
      賣斷給黃瀚億，再由黃瀚億販售給陳淨卿所經營「清華山
      禮儀社」十三截杉木，共六萬六千元，販與陳長楨所經營
      之「長生禮儀社」五十七截，共三十七萬元，業據甲○○
      供述在卷（見偵瀆卷第4─5頁），核與黃瀚億、陳淨卿、
      陳長楨之供述相符（見偵瀆卷第37─40頁、17─18頁、19
      ─20頁）。是起訴意旨認被告甲○○將盜伐之國有林木分
      別以一百二十一萬元之價格售予黃瀚億，以三十七萬元之
      價格售予「長生禮儀社」之陳長楨，以六萬六千元之價格
      售予「清華山禮儀社」之陳淨卿…，計獲利一百六十四萬
      六千元，尚有誤解。
八、再查（關於行使公務員登載不實文書罪部分）：
（一）被告丙○○明知乙○○並未到現場勘查，而係請證人乙○○在林木採伐相關資料上蓋章，或向乙○○借職章來蓋，
      證人乙○○之證言有所保留，其證言並不足採，被告丙○○並無盜用乙○○職章之行為，但有登載不實之情，又每
      木調查表抬頭有填載湯邦宗部分，僅在識別對象係何人，
      並無本人簽名之意，尚不生登載不實或偽造文書之行為，
      業已如上所述（見理由甲、貳、二、及參）。
（二）因被告丙○○與甲○○係受誤導而誤認被砍伐地為來吉段
      六七二地號土地，則於九十三年十月二十五日導引地政事
      務所及水土保持局相關公務員，至現場製作相關複查會勘
      紀錄，及被告丙○○因該申請案所製作之山地人民申請採
      伐林產物（租地造林木竹）實地勘查報告表、每木調查表
      等相關公文書，縱與現地不符，惟此部分亦因被告二人並
      無主觀犯意，被告二人尚難認有登載不實之故意。
（三）本案被告丙○○上開有罪部分之公務員登載不實文書罪之
      行為，係被告丙○○與證人乙○○間之作業，尚與被告甲○○無關。又檢察官對於此部分，亦未舉證證明被告甲○○與被告丙○○有何犯意聯絡及行為分擔。是亦難認被告
      甲○○對被告丙○○所犯公務員登載不實文書罪部分應負
      共同正犯之責。
（四）至於原審檢察官請求為各該證人間對質之調查，聲請傳喚
      證人乙○○、莊正義及楊貴玲等到庭對質，然如前述，證
      人乙○○之證述與事實顯不相符，並不足採，且其應有懼
      遭本件波及之考量，至為明顯。再者，證人已由法官合法
      訊問，且於訊問時予當事人詰問之機會，其陳述明確別無
      訊問之必要者，不得再行傳喚（刑事訴訟法第一百九十六
      條參照），故本院仍認無再予傳訊到庭對質之必要，附此
      敘明。
九、綜上所述，被告二人上開所辯，均非無稽，被告丙○○未能
    確實查核申請採伐之土地並超量蓋放行印，固有行政上之疏
    失，然在檢察官未能舉證證明被告甲○○與不知是否明知而
    出於故意誤指之證人鄭正重間，及被告丙○○與被告甲○○
    、證人鄭正重間，有何盜伐上開林班地林木之謀議之情況下
    ，渠等二人上開所辯，均核無不可採信之理由，即難認被告
    二人有何犯貪污治罪條例第四條第一項第一款之竊取公有財
    物犯行及森林法第五十二條第一項第三款之竊取森林主副產
    物之犯行。再上開文書係由被告丙○○所製作，並無證據證
    明被告甲○○於此部分有與被告丙○○有何犯意聯絡及行為
    分擔，因而被告甲○○無成立偽造文書相關犯罪之餘地。此
    外，復查無其他相關證據足資證明被告二人有何檢察官所指
    之上開犯行。原審因予諭知無罪判決，經核於法並無不合。
十、檢察官上訴意旨，仍執證人鄭正重與其妻陳美惠部分之供述
    及被告甲○○砍伐之杉木之數量大幅超過核准數量，認被告
    二人確有主觀犯意之聯絡等語，指謫原判決此部分對被告二
    人為無罪判決不當云云。惟依上所述，本案檢察官之舉證仍
    不足以證明被告丙○○、甲○○涉犯貪污治罪條例第四條第
    一項第一款之竊取公有財物罪嫌及森林法第五十二條第一項
    第三款之罪嫌，及被告甲○○涉犯有刑法二百十六條、第二
    百十三條之行使公務員登載不實文書之罪嫌，即不得謂原審
    判決不當。此部分其上訴為無理由，應予駁回。
據上論結，應依刑事訴訟法第三百六十八條、第三百六十九條第
一項前段、第三百六十四條、第二百九十九條第一項，刑法第二
條第一項前段、第二十八條、（修正前）第五十六條、第二百十
六條、第二百十三條、第七十四條第一項第一款，中華民國九十
六年罪犯減刑條例第二條第一項第三款、第七條，判決如主文。
本案經檢察官蘇南桓到庭執行職務。
中    華    民    國    97    年     6    月     24     日
                  刑事第二庭    審判長法  官  葉居正
                                      法  官  洪碧雀
                                      法  官  吳勇輝
以上正本證明與原本無異。
如不服本判決，應於收受本判決後十日內向本院提出上訴書狀。
其未敘述上訴理由者並得於提起上訴後十日內向本院補提理由書
狀（均須按他造當事人之人數附繕本）「切勿逕送上級法院」。
                                      書記官  李良倩
中    華    民    國    97    年     6    月     24     日
本案附錄法條：
中華民國刑法第213條：
（公文書不實登載罪）
公務員明知為不實之事項，而登載於職務上所掌之公文書，足以
生損害於公眾或他人者，處 1 年以上 7 年以下有期徒刑。
中華民國刑法第216條：
（行使偽造變造或登載不實之文書罪）
行使第 210 條至第 215 條之文書者，依偽造、變造文書或登載
不實事項或使登載不實事項之規定處斷。


司法院資訊處製作；財團法人民間司法改革基金會備份。
